臺灣臺中地方法院民事裁定　　96年度破字第64號
聲　請　人　甲○○
上聲請人宣告破產事件，本院裁定如下：
    主    文
聲請駁回。
聲請程序費用新臺幣貳仟元由聲請人負擔。
    理  由
一、本件聲請意旨略以：伊之公公經常生病，伊與伊夫除支付公
    公之扶養費外，尚負擔公公龐大醫藥費及小孩養育費用，且
    因賃屋而居，每月須繳納房租，債務人又無法工作，光賴伊
    夫微薄收入無法負擔鉅額生活開銷，只好向銀行借貸。又外
    出工作面試不停碰壁，甚至遇上詐騙集團，向銀行借貸款項
    投入後始知竟為一場騙局，致聲請人景況更加悽慘。而伊仍
    努力想解決債務，但因前貸款銀行要求之利息，都將近年息
    20%％，經年累月累積的結果，即使不吃不喝，亦無法支付
    每月近4萬元之高額利息已無法負荷。經清算伊向國泰世華
    商業銀行等12家銀行，現積欠債務共約新臺幣（下同）2,56
    6,583元，而伊財產僅有現金132,700元，債務已超出伊所有
    資產甚多，非伊所能負擔，請求准許依法宣告伊破產等語。
二、按破產固係對於債務人不能清償債務者宣告之，但法院就破
    產之聲請得依職權為必要之調查（破產法第63條第2項），
    若債務人確係毫無財產，則破產財團即不能構成，或破產財
    團雖勉可組成，然其破產財團之財產尚不足清償財團費用及
    財團債務時，依破產法第148條規定之意旨，應以無宣告破
    產之實益，而裁定駁回破產宣告之聲請（最高法院86年度台
    抗字第479號裁定、臺灣高等法院85年度抗字第3075號裁定
    意旨參照）。次按財團費用包括破產財團之管理變價及分
    配所生之費用、破產債權人共同利益所需審判上之費用、
    破產管理人之報酬，及破產人及其家屬之必要生活費及
    喪葬費，視為財團費用。而財團債務包括破產管理人關於
    破產財團所為行為而生之債務、破產管理人為破產財團請
    求履行雙務契約所生之債務，或因破產宣告後應履行雙務契
    約而生之債務、為破產財團無因管理所生之債務，及因
    破產財團不當得利所生之債務，破產法第95條、第96條，分
    別定有明文。經查，本件依聲請人所提出之財產資料之記載
    及本院依職權查詢稅務電子閘門資料，聲請人除有現金132,
    700元外，別無其他財產，則聲請人主張其資產及所得顯已
    不能清償其債務，依法即有破產之原因等情，固堪採信。姑
    不論聲請人確否真有上開現金，惟倘准予宣告破產需支出財
    團費用，依「各級法院辦案期限實施要點」第2點第2項之規
    定，破產事件之辦案期限為2年，依95年度綜合所得稅扶養
    親屬免稅額之每人77,000元，則應支出之破產人必要生活費
    ，已高達154,000元（計算式：77,000元×2年＝154,000元
    ），已超過上開聲請人主張之現金132,000元，遑論聲請人
    尚自承應與伊夫負擔公公及小孩之扶養費，及依稽徵機關核
    算95年度執行業務者收入標準第1條規定，律師擔任破產管
    理人案件係按標的物財產價值9%計算之破產管理人報酬約23
    0,992元（計算式：2,566,583元×9%=230,992元，元以下四
    捨五入），即已無能力支付財團費用，自無從組成破產財團
    ，亦無法清償破產債權，揆諸破產法第148條規定之旨趣及
    最高法院86年度台抗字第479號裁定意旨，本件聲請人聲請
    宣告破產即無實益，要無宣告破產徒生耗費之必要，聲請人
    為本件聲請，即無理由，應予駁回。
三、至聲請人提出各法院准許破產宣告之裁定書多份，主張：只
    要債務人有不能清償債務之情事，即可宣告破產，至於宣告
    破產有無實益，非宣告破產時所應斟酌之要件，然此與最高
    法院86年度台抗字第479號民事裁定揭示之意旨不符，且衡
    諸破產程序之進行，既有上引破產法第95條之必要費用，須
    由破產財團支付，則債務人若於聲請宣告破產時，即無足以
    支應該等破產費用之財產者，破產程序縱使進行，破產債權
    亦無受償之可能，僅係徒使原已有限之債務人財產在支付財
    團費用後更形減少，對其債權人而言，實屬有害無益，從而
    宣告破產有無實益，自係法院就破產宣告之聲請為准駁前必
    須斟酌之重要因素。本件聲請人現有財產經本院調查結果，
    已未足支付上開財團費用後，更無餘額可供構成破產財團，
    其聲請宣告破產即無實益，無進行破產程序之必要，已如上
    述，其所引各法院准許宣告破產之裁定及相關消費者債務清
    理條例，經核均與本件經調查後之情形不同，其所持見解自
    無拘束本院之效力，附此敘明。
四、據上論結，本件聲請人之聲請為無理由，依破產法第5條、
    民事訴訟法第95條、第78條，裁定如主文。
中　　華　　民　　國　　96　　年　　7 　　月　　13　　日
                  民事第二庭    法  官　吳進發
正本係照原本作成
如不服本裁定應於送達後10日內向本院提出抗告狀，並繳納抗告
費新臺幣1,000元。
中　　華　　民　　國　　96　　年　　7 　　月　　13　　日
                                書記官
